【裁判字號】    89,上訴,752
【裁判日期】    890525
【裁判案由】    偽造文書等
【裁判全文】
臺灣高等法院刑事判決                            八十九年度上訴字第七五二號
    上  訴  人
    即  被  告  丙○○
右上訴人因偽造文書等案件，不服臺灣新竹地方法院八十八年度訴字第二三四號，中
華民國八十八年十二月二十八日第一審判決（起訴案號：臺灣新竹地方法院檢察署八
十八年度偵字第二九九三號），提起上訴，本院判決如左：
    主      文
上訴駁回。
    事      實
一、丙○○曾因賭博案件，經臺灣宜蘭地方法院判處有期徒刑三月，並於民國八十七
    年五月二十二日易科罰金執行完畢。猶不知悔改，復於八十八年一月二十五日凌
    晨三時許，在宜蘭縣羅東鎮○○路「法老王 KTV」包廂內，拾獲甲○○之身分證
    及駕駛執照各一張、乙○○所有之身分證一張及丁○○所遺失並經影印之身分證
    影本一張等物，竟意圖為自己不法所有，將該等遺失物或離本人所持有之物（按
    甲○○所有之前開身分證及駕駛執照係於八十七年十一月十四日十二時許，在新
    竹縣尖石鄉鄉邊遭張伊徵所竊取；乙○○所有之前開身分證，係於八十七年
    十二月十八日晚間六時許，在宜蘭縣羅東鎮羅東觀光夜市遺失；丁○○所有之身
    分證，係於八十七年三、四月間，在新竹湖口工業區長春樹脂公司遺失）侵占入
    己。復另意圖為自己不法之所有，並基於概括犯意，先於八十八年二月十日，持
    甲○○所有之身分證，至新竹市○○路一○○號「北辰通信電器行」（以下簡稱
    北辰電器行），申請和信電訊股份有限公司（以下簡稱和信公司）000000
    0000號行動電話門號，並在和信 ON LINE服務申請表上偽造甲○○之簽名，
    同時填寫王女個人資料及帳單地址，復使不知情之成年北辰電器行員工偽填甲○○簽名於前開服務申請表同意欄及和信電訊二千元優惠券上後，交付北辰電器行
    之員工。又於同年月十三日，持前開丁○○之身分證影本，再至北辰電器行，申
    請和信公司0000000000號行動電話門號，並使不知情之北辰公司成年
    員工偽造丁○○簽名於和信 ON LINE服務申請表及和信電訊二千元優惠券上後，
    交付北辰電器行員工，均使和信公司誤以為係甲○○及丁○○申請行動電話門號
    ，而同意行動電話通訊服務，足以生損害於甲○○、丁○○及和信公司。迨至八
    十八年三月十五日，丙○○行經台北市○○路、華陰街口，因行跡可疑，為警查
    獲身上攜帶和信 ON LINE服務申請表二張，始尋線查悉上情。而丙○○自申請前
    開二支行動電話門號，至為警查獲時止，以甲○○名義申請之行動電話門號部分
    ，共計詐得新臺幣（下同）一千六百八十三元使用行動電話服務利益，以丁○○
    名義申請之行動電話門號部分，則計詐得四千九百四十一元（起訴書誤載為三千
    四百九十五元）使用行動電話服務利益。
二、案經甲○○、丁○○、乙○○告訴台北市政府警察局萬華分局報告臺灣士林地方
    法院檢察署檢察官呈請臺灣高等法院檢察署核令移轉臺灣新竹地方法院檢察署檢
    察官偵查起訴。
    理      由
一、右揭事實，業經上訴人即被告林仁川於偵查及原審中坦承不諱，核與被害人甲○○、丁○○、乙○○指訴情節相符，復有贓物認領保管收據三紙、和信ON LINE
    服務申請表、和信電訊二千元優惠券各二紙、0000000000號行動電話
    通訊記錄、電話費帳單、0000000000號行動電話通訊記錄、電話費帳
    單及原審八十七年度易字第一六六七號判決書（竊取甲○○身分證部分）附卷可
    稽。事證明確，被告犯行洵堪認定。
二、核被告所為，係犯刑法第三百三十七條之侵占罪、第二百十六條、第二百十條之
    行使偽造私文書罪及第三百三十九條第二項之詐欺得利罪。被告偽造「甲○○」
    「丁○○」簽名為偽造私文書之階段行為，而於偽造私文書後復持以行使，偽造
    之低度行為應為行使之高度行為所吸收，均不另論罪。被告利用不知情之北辰電
    器行成年員工偽填甲○○簽名於和信 ON LINE服務申請表同意欄及和信電訊二千
    元優惠券上；及偽造丁○○簽名於和信 ON LINE服務申請表及和信電訊二千元優
    惠券上，均為間接正犯。被告以一行為，同時侵占甲○○、丁○○及乙○○離本
    人所持有或遺失之物，為同種想像競合犯，應從一重處斷。被告先後二次行使偽
    造私文書及多次詐欺得利犯行，時間緊接，犯罪構成要件相同，顯係基於同一概
    括犯意為之，應依連續犯規定論以一罪，並加重其刑。所犯三罪間，有方法結果
    之牽連犯關係，應從一重以連續行使偽造私文書罪處斷。被告曾因賭博案件，經
    台灣宜蘭地方法院判處有期徒刑三月，並於八十七年五月二十二日易科罰金執行
    完畢，有本院被告全國前案紀錄表在卷為憑。被告受有期徒刑之執行完畢五年以
    內再犯本件有期徒刑以上之罪，為累犯，應依刑法第四十七條之規定，遞加重其
    刑。
三、原審調查結果，適用刑法第五十六條、第二百十六條、第二百十條、第三百三十
    七條、第三百三十九條第二項、第一項、第五十五條、第四十七條、第二百十九
    條，罰金罰鍰提高標準條例第一條前段。同時審酌被告平日素行、犯罪之動機、
    目的、手段、品行、智識程度、所生危害及犯罪後態度等一切情狀，量處有期徒
    刑八月。被告偽造如附表所示私文書上之「甲○○」、「丁○○」署押各四枚，
    均依刑法第二百十九條沒收之。認事用法，核無違誤，量刑亦稱妥適。被告未具
    理由上訴，為無理由，應予駁回。
四、被告經合法傳喚，無正當理由不到庭，爰不待其陳述逕行判決。
據上論斷，應依刑事訴訟法第三百六十八條、第三百七十一條，判決如主文。
本案經檢察官李金定到庭執行職務。
中      華      民      國     八十九     年     五     月    二十五    日
                            臺灣高等法院刑事第十四庭
                                審判長法  官  陳  祐  輔
                                      法  官  蔡  國  在
                                      法  官  陳  國  文
右正本證明與原本無異。
如不服本判決應於收受送達後十日內向本院提出上訴書狀，其未敘述上訴之理由者並
得於提起上訴後十日內向本院補提理由書（均須按他造當事人之人數附繕本）。
                                      書記官  蔡  棟  樑
中      華      民      國     八十九     年     五     月    二十九    日
附錄：本案論罪科刑法條全文
刑法第二百十六條
行使第二百十條至第二百十五條之文書者，依偽造、變造文書或登載不實事項或使登
載不實事項之規定處斷。
刑法第二百十條
偽造、變造私文書，足以生損害於公眾或他人者，處五年以下有期徒刑。
刑法第三百三十九條第二項、第一項
刑法第三百三十七條
附表：
一、和信 ON LINE 服務申請書上偽造之「甲○○」署名二枚、和信電訊二千元優惠
    券上偽造之「甲○○」署名二枚。
二、和信 ON LINE 服務申請書上偽造之「丁○○」署名二枚、和信電訊二千元優惠
    券上偽造之「丁○○」署名二枚。


司法院資訊處製作；財團法人民間司法改革基金會備份。
